最高法院刑事判決　　　　　　九十四年度台上字第五八０二號
　　上　訴　人　台灣高等法院台南分院檢察署檢察官
　　被　　　告　甲○○
上列上訴人因被告違反通訊保障及監察法案件，不服台灣高等法
院台南分院中華民國九十一年十二月四日第二審判決（九十一年
度上訴字第一一五三號，起訴案號：台灣台南地方法院檢察署九
十年度偵字第九二五三號），提起上訴，本院判決如下：
    主  文
原判決撤銷，發回台灣高等法院台南分院。
    理  由
本件原判決以公訴意旨略稱：被告甲○○與告訴人郭以道原為夫
妻關係，被告因懷疑告訴人與他人有曖昧關係，竟基於違法監聽
告訴人與他人通訊聯絡之犯意，自民國八十九年九月十二日起至
同年月下旬某日止，二人尚同住於台南市○區○○路二一二巷五
十四號六樓之一住處時，無故在該住處以錄音機竊錄告訴人所申
請之市內電話非公開談話之通話內容，嗣於九十年二、三月間，
被告將上開竊錄所得之通話內容播放予告訴人及他人聽聞，告訴
人始知悉上情而提出告訴，因認被告涉犯通訊保障及監察法第二
十四條第一項違法監察他人通訊罪嫌。經審理結果，認為被告之
行為不罰，因而撤銷第一審論處被告違法監察他人通訊罪刑之判
決，改判諭知被告無罪，固非無見。
惟查：（一）按通訊保障及監察法之立法目的在保障人民之秘密
自由，任何人監察他人之通訊，若無該法第二十九條所定不罰之
情形，復據被害人合法提出告訴，自應依該法第二十四條第一項
違法監察他人通訊罪論處。次按通訊保障及監察法第二十九條規
定「監察他人之通訊，而有下列情形之一者，不罰：一依法律規
定而為者。二電信事業或郵政機關（構）人員基於提供公共電信
或郵政服務之目的，而依有關法令執行者。三監察者為通訊之一
方或已得通訊之一方事先同意，而非出於不法目的者。」原判決
認被告之錄音行為「屬依法律規範之目的及意旨行使其權利之行
為」、「符合法益之權衡及比例原則」等節，核與上開不罰之情
形並不相符，乃原判決竟認被告之行為不罰，有適用法則不當之
違背法令。（二）審理事實之法院，對於案內與待證事實有重要
關係，而應依法調查之證據，倘未依法調查或雖已調查而未調查
明白，即與證據未經調查無異，如率行判決，其判決當然為違背
法令。原判決認定被告係在其與告訴人共同生活使用之起居空間
裝設錄音，且裝設錄音之電話，平素亦係由被告做為其對外之通
訊聯絡電話，而有與告訴人共同使用之情形，且被告之目的在蒐
證告訴人有無外遇或通姦之不法犯罪證據等情（見原判決第三頁
第五行至第八行），所憑以論斷之證據為告訴人於偵查時之指訴
。但查告訴人於偵查時稱：「我（指告訴人）與被告原同住台南
市○○路二一二巷五十四號六樓之一，八十九年三月二人分居，
被告搬離上址，八月底我出國，被告乘機將鎖更換……」等語（
見發查字偵查卷第八頁第二行至第四行）；被告於偵查時亦自承
「八十九年九月間我（指被告）想回家，但無法開門，才請鎖匠
開門……」（見發查字偵查卷第九頁第五行），及「（問被告：
妳的東西分居後是否放在原住處？答：）還在原處，我（指被告
）只是搬到同棟大樓二樓住，原住處之鑰匙我先生（指告訴人）
要回去了」等語（見偵字偵查卷第十五頁背面第一行至第三行）
。倘彼等上開陳述屬實，則被告於錄音之際，是否仍與告訴人同
住該六樓之一原住處？裝設錄音之電話，是否仍為被告與告訴人
共同使用？即不無可疑。原審對此關係被告是否違法監察告訴人
通訊之重要事項未予究明釐清，率行認定被告之行為不罰，殊嫌
速斷。以上，或為檢察官上訴意旨所指摘，或為本院得依職權調
查之事項，應認原判決有撤銷發回更審之原因。
據上論結，應依刑事訴訟法第三百九十七條、第四百零一條，判
決如主文。
中　　華　　民　　國　九十四　年　　十　　月　 二十 　日
                      最高法院刑事第十庭
                          審判長法官  陳　正　庸
                                法官  賴　忠　星
                                法官  王　居　財
                                法官  林　開　任
                                法官  林　立　華
      本件正本證明與原本無異
                                      書  記  官
中　　華　　民　　國　九十四　年　　十　　月　二十七　日
                                                Ａ
